臺灣高等法院刑事判決　　　　　　　　96年度上訴字第3802號
上　訴　人
即　被　告　甲○○
　　　　　　　　　　　巷46號.
指定辯護人　本院公設辯護人李廣澤
上列上訴人因違反槍砲彈藥刀械管制條例案件，不服臺灣桃園地
方法院95年度訴字第2001號，中華民國96年6 月28日第一審判決
（起訴案號：臺灣桃園地方法院檢察署95年度偵字第14231號）
，提起上訴，本院判決如下：
    主  文
上訴駁回。
    事  實
一、甲○○明知可發射子彈具有殺傷力之改造手槍、子彈均為槍
    砲彈藥刀械管制條例所管制之物品，未經許可，不得無故持
    有。竟於民國95年2 月中旬，在桃園縣中壢市中山公園，向
    真實姓名、年籍不詳，綽號「天龍」之成年男子，以新臺幣
    （下同）170,000 元之代價，購得具有殺傷力之仿BERATTA
    廠M9型半自動手槍所製造之槍枝，換裝土造金屬槍管而成之
    改造玩具手槍1 把（含彈匣1 個，槍枝管制編號：00000000
     00 號）、制式子彈3 顆，並將前開槍、彈帶回其位於桃園
    縣楊梅鎮○○街172 號3 樓藏置，而未經許可無故持有可發
    射子彈具有殺傷力之改造手槍、子彈。嗣於同年6 月19日，
    甲○○攜帶前開槍、彈外出以防身，而於同日凌晨2 時許，
    在桃園縣中壢市○○路77號前，適遇據報至該處查緝槍擊案
    件之員警趙明輝、郭明欽，甲○○情急之下遂將前開槍、彈
    丟棄在地，惟旋遭趙明輝、郭明欽發覺而查獲，並扣得前開
    改造手槍1 支、制式子彈3 顆（業經送鑑定時實際試射完竣
    而滅失）。
二、案經桃園縣政府警察局中壢分局報告臺灣桃園地方法院檢察
    署檢察官偵查起訴及移送併案審理。
    理  由
一、證據能力：
  (一)按被告之自白，非出於強暴、脅迫、利誘、詐欺、疲勞訊問
    、違法羈押或其他不正之方法，且與事實相符者，得為證據
    ，刑事訴訟法第156 條第1 項定有明文。被告甲○○於本院
    審理時辯稱：伊被帶至警局後銬在欄杆，有1 位自稱編號02
    88之警察隔著安全帽毆打伊，警察稱伊到法院時承認，就會
    讓伊交保云云。然查，被告於本院準備程序時供稱：為警查
    獲當日因伊喝了酒，講話比較大聲，幫伊做筆錄之員警便將
    伊銬在鐵欄杆。不久，1 位自稱編號0288之警察將伊戴上安
    全帽後，拿1 頂安全帽隔著伊所戴之安全帽打伊頭部及肚子
    ，要求伊聲音小聲一點，該位警察並未幫伊製作筆錄，亦未
    要求伊須如何製作筆錄，伊於查獲隔天早上才製作筆錄，製
    作筆錄時警察向伊表示查獲當時在伊坐的摩托車下有1 把槍
    ，該槍若不是伊所有會是何人所有，警察稱會將伊之筆錄做
    好一些，做成係伊自行將槍交出，警察並表示這樣到檢察官
    、法官那裡才可以交保，伊覺得可以交保，便依警察所言製
    作筆錄。幫伊製作筆錄之警察對伊很好，並未毆打伊等語（
    見本院95年10月19日準備程序筆錄）。依被告前開所述，僅
    有該名自稱編號0288之警員對其毆打，然該名員警毆打被告
    係為禁止被告喧鬧，並未要求被告就本案為一定內容之陳述
    ，故該名員警之舉措要與被告所為本案陳述無涉。況由被告
    所述，員警業已告知須至檢察官、法官處始可交保等語，顯
    見被告知悉羈押與否並非警方權限，實難想像被告竟會僅因
    員警片面之詞，即信以為真並進而依員警指示而為陳述。況
    持有槍彈為重罪，衡諸常情，一般人於權衡利害得失後，絕
    無可能僅為求一時免於羈押，即無端承認自身並未涉犯之犯
    行，而陷自身罹於重罪加身之危險，被告所稱因員警告知承
    認犯行即可交保，其始承認一節，顯與情理有違，要無可採
    。再者，被告經警移送檢察官訊問時，固供承本案槍彈為其
    所購得持有，而其經檢察官向原審聲請羈押時，已知檢察官
    並未因其供述而准予交保，斯時被告已無為求交保而為不實
    供述之動機情狀存在，猶於原審法官訊問時坦認其持有上開
    槍彈等情不諱（見原審95年度聲羈字第514 號卷笫8、9頁）
    ，可見其前開自白，並非出於換求交保所為。綜前所述，被
    告所稱其自白非出於任意性之種種抗辯，均與事實相左，且
    悖於情理，要無可採。被告於警局並未受有任何強暴、脅迫
    、利誘、詐欺等其他不正之方法取供之情形，其自由意志並
    未受有壓迫，其為警查獲後於檢察官偵查中及本院訊問時所
    為陳述，均係出於其自由意識所為，復與事實相符（詳如後
    述），揆諸前開規定，其於偵查中及原審訊問時之自白自得
    引為證據。
  (二)次按被告以外之人於審判外之言詞或書面陳述，除法律有規
    定者外，不得作為證據；被告以外之人於偵查中向檢察官所
    為之陳述，除顯有不可信之情況者外，得為證據，刑事訴訟
    法第159 條第1 項、第159 條之1 第2 項分別定有明文。證
    人洪堅策於警詢中所為之陳述，屬審判外之陳述，而公訴人
    並未主張洪堅策前開警詢證述有何例外得為證據之情形，依
    刑事訴訟法第159 條第1 項之規定，自不得為證據。至證人
    郭明欽於偵查中向檢察官所為之陳述，雖屬審判外之陳述，
    惟現階段刑事訴訟法規定檢察官代表國家偵查犯罪、實施公
    訴，依法其有訊問被告、證人及鑑定人之權，證人、鑑定人
    且須具結，而實務運作時，檢察官偵查中向被告以外之人所
    取得之陳述，原則上均能遵守法律規定，不致違法取供，其
    可信度極高，是以，刑事訴訟法於92年2 月6 日修正時，即
    為兼顧理論與實務，以該法第159 條之1 第2 項規定，除顯
    有不可信之情況者外，得為證據（參考刑事訴訟法第159 條
    之1 立法理由）。從而，證人郭明欽於偵查中向檢察官所為
    之陳述，既已依法具結，又非檢察官非法取供而得，被告及
    辯護人並未主張證人郭明欽前開陳述有何顯不可信之情形，
    且不爭執其證據能力（見原審95年10月19日準備程序筆錄）
    ，依刑事訴訟法第159 條之1第2項之規定，有證據能力。
  (三)內政部警政署刑事警察局95年8 月8 日刑鑑字第0950094917
    號槍彈鑑定書，係該局依檢察機關概括授權執行鑑定職務所
    出具之書面鑑定報告；內政部警政署刑事警察局95年12月11
    日刑鑑字第0950170859號函覆鑑定結果，則係該局依本院囑
    託鑑定而出具之書面報告，依刑事訴訟法第208 條第1 項規
    定無須準用鑑定人具結之規定，且屬同法第159 條第1 項之
    法律另有規定之傳聞例外，自得作為證據。
  (四)扣案之改造槍枝1 枝（含彈匣1 個，槍枝管制編號：000000
    0000號）、制式子彈3 顆，並非供述證據，無傳聞法則之適
    用，與本案具有關聯性，且上開物證經員警合法取得，具有
    證據能力。
二、得心證之理由：
  (一)被告甲○○固坦承警察於上開時地查扣上開改造之槍枝、子
    彈等情不諱，惟矢口否認有持有槍枝、子彈之犯行，辯稱：
    伊當時坐機車上等友人，警察在伊坐的機車附近起獲本案槍
    枝、子彈，警察就說是伊的槍枝、子彈，然實際上本案槍、
    彈與伊無關云云。辯護人為被告辯護稱：苟被告確有持槍，
    於警方前來時應會迅速逃離，豈會停留該處，或仍向警方方
    向走去，由被告之舉措可知被告並無持槍行為云云。
  (二)經查：
  1.被告持有上開槍、彈之事實，迭據被告於檢察官訊問時及原
    審於羈押調查訊問中坦認不諱。被告於檢察官偵查中供承：
    伊約於95年2 月15日左右，在桃園縣中壢市中山公園，以
    170,000 元之價格向年約25歲、綽號「天龍」之男子購買本
    案槍彈以防身（見95年度偵字第14231 號偵查卷第25頁）。
    於原審羈押調查訊問時供稱：95年6月19日凌晨2時30分為警
    查獲之改造手槍1支及子彈3顆，係伊於95年2 月中旬，在桃
    園縣中壢市公園內，以170,000 元，向綽號「天龍」之人所
    購買，購買後放在伊位於楊梅之住處各等語（見原審95年度
    聲羈字第514 號卷第8至9頁）。觀諸被告被告前開所述，就
    其於何時、地，向何人以何價格購買本案為警查獲之槍、彈
    等情，均為明確、具體陳述，苟非確有其事，被告何以迭為
    前開如此明確且一致之陳述。至被告辯稱其所述之購買情節
    均係由員警所陳述，伊僅答「是」應和云云。然經原審勘驗
    被告警詢錄音帶，於員警詢問槍枝來源時，係被告自行答稱
    「半年前我在中壢市中正公園以新臺幣170,000 元向天龍購
    買」一節，有原審95年11月20日勘驗筆錄1 份在卷可參，被
    告係自行陳述本案槍彈來源，並非應和員警陳述情節，被告
    前開所辯，即非屬實。況苟如被告所述，其僅單純應和員警
    所述情節，其既處於虛應故事之心態，顯無可能留意員警所
    稱情節，甚或詳記在心，果如此，其何以猶能在嗣後接受訊
    問時，迭為具體一致之陳述。由被告前開對本案槍、彈來源
    迭為一致無誤之陳述，益徵其前開所言確有其事。並有扣案
    之仿BERATTA廠M9型半自動手槍所製造之改造手槍1支（含彈
    匣1個，槍枝管制編號：0000000000號）、子彈3顆可憑。而
    扣案之改造手槍1支、子彈3顆經送內政部警政署刑事警局鑑
    驗結果：扣案之改造手槍1枝，認係仿BERATTA廠M9型半自動
    手槍所製造之槍枝，換裝土造金屬槍管而成之改造手槍，機
    械性能良好，可擊發適用子彈，認具殺傷力；扣案之子彈3
    顆，認均係口徑9mm 之制式子彈，均可擊發，認均具殺傷力
    等情，有該局95年8月8日刑鑑字第0950094917號槍彈鑑定書
    、95年12月11日刑鑑字第095017 0859號函各1份在卷可按。
    是本案之槍枝、子彈均具殺傷力一節，亦堪認定。
  2.被告於95年6 月19日凌晨2 時30分許，在桃園縣中壢市○○
    路77號為警查獲前，將攜帶在身之本案槍、彈丟擲在地一節
    ，業據證人即查獲本案之員警郭明欽於檢察官偵查中具結證
    稱：當日有人報案稱聽到槍聲，伊與趙明輝前往查獲本案現
    場盤查，發現被告及洪堅策，渠等欲前往盤查時，便看到被
    告有丟擲東西之動作，被告丟擲後便下機車，向渠等身旁走
    來，渠等便將被告攔下，將被告帶回派出所後，被告坦承本
    案槍枝係向綽號「天龍」之人所購（見95年度偵字第14231
    號偵查卷第33頁）。證人即查獲本案之員警趙明輝於原審審
    理時具結證述：當日有人撥打電話至派出所報案稱有人在桃
    園縣楊梅鎮○○路開槍，伊與郭明欽便前往察看。渠等到達
    時，伊看見被告坐在大樓前騎樓之機車上，被告亦看見渠等
    ，渠等當時穿著有警察字樣的防彈背心，且有配戴手槍，被
    告見狀遂丟擲東西在地，伊有聽到金屬聲音，但當時伊不知
    被告丟擲何物。伊見被告欲離開，便叫郭明欽將被告攔下，
    伊前往被告所坐之機車處察看，伊將機車移開，便在機車下
    方發現1把槍各等語綦詳（見原審96年1月18日審判筆錄）。
    現場目擊證人洪堅策於原審審理時亦具結證稱：95年6月19
    日凌晨伊搭載伊女友之友人「丁琪」返回位於桃園縣中壢市
    ○○路77號大樓之住處，到達時，伊看見被告坐在「丁琪」
    住處大樓旁機車上，伊擔心「丁琪」的安全，故目送「丁琪
    」進入大樓，此時伊看見被告甩東西之動作，並聽見金屬掉
    落之聲音，但未看見被告甩掉何物。隨後被告便向伊之方向
    快步走來，警察亦衝過去追被告，後來警察在被告坐的機車
    附近，好像就是被告坐的機車下面查獲1 把槍等語明確（見
    原審96年1 月18日審判筆錄）。況被告於原審審理亦自承其
    於前揭時、地原坐於機車上，於警員抵達現場，其即下機車
    ，並有鐺的聲響，其往洪堅策的方向走去時，即為警員制伏
    ，後來警員在其所坐的機車附近起獲本案槍枝等節（見原審
    96年1 月18日審判筆錄），茲被告若未涉有何違法情事，何
    以見警員前來即心虛而匆忙離去，並有金屬物落地的聲響，
    嗣警員因認被告行跡可疑，遂攔阻被告，果在被告所坐的機
    車下方查獲本案槍、彈，並有查獲照片四幀在卷可資佐證（
    見95年度偵字第14231號卷第16、17頁）。 互核證人郭明欽
    、趙明輝、洪堅策證述情節一致，而證人趙明輝、郭明欽係
    據報前往查訪槍擊案件之警員，證人洪堅策僅係陪同友人返
    家偶經該處目擊經過之人，渠等3 人與被告並無故怨嫌隙，
    當無可能相互勾串而為一致證言以誣攀被告，渠等前開證言
    ，自屬可信。
  3.綜上各節，被告所辯應屬卸責之詞，不足採信。本件被告罪
    證明確，犯行至堪認定。
三、論罪科刑：
  (一)核被告持有改造手槍、子彈之所為，係犯槍砲彈藥刀械管制
    條例第8 條第4 項之未經許可持有可發射子彈具有殺傷力之
    改造手槍罪、同條例第12條第4 項之未經許可持有子彈罪。
    其所犯未經許可持有具有殺傷力之改造手槍罪、持有具有殺
    傷力之子彈罪2 罪間，為1 行為觸犯數罪名，應依刑法第55
    條想像競合犯之規定，從一重之持有改造手槍罪處斷，至被
    告行為後，刑法第55條想像競合犯之規定，雖於94年2 月2
    日修正公布，並於95年7 月1 日施行，增列但書規定「但不
    得科以較輕罪名所定最輕本刑以下之刑」，惟此僅係想像競
    合犯科刑之限制，為法理之明文化，非屬法律之變更（參照
    最高法院95年第8 次刑事庭會議決議），自無新舊法比較之
    問題，附此敘明。再檢察官以95年度偵字第19265 號案件移
    送併案審理部分，與上開論罪科刑所述犯罪事實之時間、地
    點、行為均相同，為同一案件，本院自得一併審理，附此指
    明。原審爰審酌槍、彈為我國法律明文禁止持有之物，業經
    政府宣導已久，槍枝危害社會治安一情，亦為社會大眾所明
    知之事，被告教育程度為高中肄業，自無法諉為不知，猶無
    故持有槍、彈，顯無視於法禁，且被告於深夜攜帶前開槍、
    彈在身，其所持有之槍枝業經裝填子彈，處於隨時可擊發子
    彈之狀態，極有可能以之傷人，對他人生命、身體產生極大
    潛在危險，嚴重危害社會治安，危害不輕，兼衡其所持有之
    槍枝僅一，子彈3 顆，數量非鉅，持有時間不長，及其素行
    、生活狀況，犯罪後不思悔改，於事證明確情況下，攀附與
    本案無涉之情事圖以卸責，浪費司法資源，毫無悔過之具體
    表現，犯罪後態度惡劣等情，另說明被告行為後，刑法第33
    條第5 款業於94年2月2日修正公佈，並自95年7月1日起施行
    ，修正前刑法第33條第5款規定「罰金：1元以上」，並依罰
    金罰鍰提高標準條例第1 條規定，提高10倍為銀元10元即新
    臺幣30元以上；而修正後刑法第33 條第5款規定「罰金：新
    臺幣1,000 元以上，以百元計算之。」，比較修正前、後之
    規定，就本件被告涉犯之罪而應併科罰金刑部分，以修正前
    刑法第33條第5 款規定較有利於被告。惟就被告併科罰金易
    服勞役之折算標準，修正前刑法第42 條第2項規定：「易服
    勞役以1元以上3元以下，折算1日。但勞役期限不得逾6個月
    」，再依修正前罰金罰鍰提高標準條例第2 條前段規定（現
    已刪除），就其原定數額提高為100 倍折算1 日，應以銀元
    300元即新臺幣900元折算1日；惟95年7 月1日修正公布施行
    之刑法，將易服勞役折算標準移至第42 條第3項，修正為：
    「易服勞役以新臺幣1,000元、2,000元或3,000元折算1日。
    但勞役期限不得逾1 年」，新法修正易服勞役之折算標準，
    提高以新臺幣1,000元、2,000元、3,000元折算1日，使行為
    人易服勞役之日數減少，如折算結果，均未逾6 個月之日數
    ，則新法對行為人較為有利，自應依新法諭知易服勞役之折
    算標準；另易服勞役期間，修正前最長為6 個月之日數，修
    正後，將易服勞役之期間提高為1年，如折算結果逾6個月日
    數，則舊法對於行為人較為有利，應適用舊法諭知易服勞役
    之折算標準（臺灣高等法院暨所屬法院因應新修正刑法施行
    座談會提案第2號問題7參照）。本件被告持有改造手槍、子
    彈部分之犯行經量處併科罰金新臺幣100,000 元，其所併科
    之罰金，不論依修正前後之折算標準，均未逾6 個月，故比
    較修正前後之易服勞役折算標準，以修正後之規定，較有利
    於被告，並為免法律割裂適用，應一併適用修正後之規定，
    依刑法第2條第1項但書之規定，並就併科罰金部分，依刑法
    第42條第3 項前段規定，諭知易服勞役之折算標準。扣案之
    改造玩具手槍1支（含彈匣1個），為違禁物，依刑法第38條
    第1項第1款規定宣告沒收。又扣案之制式子彈3 顆，原雖具
    殺傷力，但因於送鑑定後經試射而失其違禁物之性質，且試
    射後之彈頭、彈殼，亦非供被告犯罪所用之物，故不予宣告
    沒收。適用槍砲彈藥刀械管制條例第8條第4項、第12條第4
    項，刑法第2條第1項但書、第11條前段、第55條、第42條第
    3 項前段、第38條第1項第1款，判決甲○○未經許可，持有
    可發射子彈具有殺傷力之改造手槍，處有期徒刑肆年，併科
    罰金新臺幣拾萬元，罰金如易服勞役，以新臺幣壹仟元折算
    壹日。扣案仿BERETTA 廠M9型半自動手槍製造之改造金屬玩
    具手槍壹把（含彈匣壹個，槍枝管制編號：0000000000號）
    沒收。其認事用法，核無違誤。被告上訴否認犯罪，指摘原
    判決不當，為無理由，應予駁回。
據上論斷，應依刑事訴訟法第368 條，判決如主文。
本案經檢察官沈世箴到庭執行職務。
中　　華　　民　　國　　96　　年　　9 　　月　　27　　日
       　　　　　 刑事第八庭審判長法　官　鄭文肅
                                  法　官　蔡光治
                                  法　官　陳貽男
以上正本證明與原本無異。
如不服本判決，應於收受送達後十日內向本院提出上訴書狀，其
未敘述上訴之理由者並得於提起上訴後十日內向本院補提理由書
（均須按他造當事人之人數附繕本）。
                                  書記官  王泰元
中　　華　　民　　國　　96　　年　　9 　　月　　28　　日
附錄本案論罪科刑法條：
槍砲彈藥刀械管制條例第8條
未經許可，製造、販賣或運輸鋼筆槍、瓦斯槍、麻醉槍、獵槍、
空氣槍或第4 條第1項第1款所定其他可發射金屬或子彈具有殺傷
力之各式槍砲者，處無期徒刑或5年以上有期徒刑，併科新臺幣1
千萬元以下罰金。
未經許可，轉讓、出租或出借前項所列槍枝者，處5 年以上有期
徒刑，併科新臺幣1 千萬元以下罰金。
意圖供自己或他人犯罪之用，而犯前二項之罪者，處無期徒刑或
7 年以上有期徒刑，併科新臺幣1 千萬元以下罰金。
未經許可，持有、寄藏或意圖販賣而陳列第1 項所列槍枝者，處
3 年以上10年以下有期徒刑，併科新臺幣700萬元以下罰金。第1
項至第3 項之未遂犯罰之。
